臺灣高等法院高雄分院刑事裁定
111年度抗字第253號
抗  告  人  
即  被  告  蔡政洋




選任辯護人  黃千珉律師
上列抗告人因違反毒品危害防制條例案件，不服臺灣屏東地方法
院中華民國111年8月17日延長羈押裁定（111年度訴字第182號）
，提起抗告，本院裁定如下：
    主  文
抗告駁回。
    理  由
一、抗告意旨略以：被告所為係未遂之行為，且被告就檢察官所
    起訴之犯罪事實皆予以認罪並無其他否認之情事，此與被告
    否認犯行而依偵查所得資料足認犯罪嫌疑重大相異，難以犯
    罪嫌疑重大為由而認有羈押之必要。又被告所涉犯之罪雖為
    5年以上之罪，惟可依未遂、偵審中自白等規定減刑，且被
    告所參與之行為非製毒過程之決定性行為，亦未習得製毒技
    術，況被告不知製毒原料為何及無製毒動機，以此推論被告
    倘若交保仍有再犯之可能僅為臆測。綜上所述，被告就其犯
    行皆予以坦承，前後供述並無不一，且無客觀事證可證有再
    犯之情，應不得僅以被告所犯重罪推論將有逃匿之臆測，而
    認被告有羈押之必要性云云。
二、抗告人即被告甲○○因違反毒品危害防制條例為檢察官提起公
    訴，經原審法官訊問後，以被告坦承檢察官所起訴之犯罪事
    實，並有相關證據可憑，而認被告涉犯毒品危害防制條例第
    4條第6項、第2項之製造第二級毒品未遂罪嫌，犯罪嫌疑重
    大，且於警方搜索共犯住處時即逃匿無蹤，有事實足認有逃
    亡之虞，所犯復為最輕本刑為5年以上有期徒刑之罪，並有
    事實足認有反覆實施同一犯罪之虞，有羈押之必要，遂裁定
    自民國111年3月22日起執行羈押、自111年6月22日起延長羈
    押，並均禁止接見、通信。嗣於原羈押期間屆滿前，以被告
    之羈押原因仍然存在，認有繼續羈押之必要，惟因本案相關
    證據均已扣押且經辯論終結在案，乃裁定自111年8月22日起
    延長羈押2月，並解除禁止接見、通信。
三、按被告經法官訊問後，認為犯罪嫌疑重大，而有㈠逃亡或有
    事實足認為有逃亡之虞；㈡有事實足認為有湮滅、偽造、變
    造證據或勾串共犯或證人之虞；㈢所犯為死刑、無期徒刑或
    最輕本刑為5年以上有期徒刑之罪等情形之一者，非予羈押
    ，顯難進行追訴、審判或執行，得羈押之，刑事訴訟法第10
    1條第1項定有明文；次按被告經法官訊問後，認為犯毒品危
    害防制條例第4條第1項至第4項之罪，其嫌疑重大，有事實
    足認為有反覆實施同一犯罪之虞，而有羈押之必要者，得羈
    押之，同法第101之1條第1項第10款亦有明文。又羈押被告
    ，偵查中不得逾二月，審判中不得逾三月。但有繼續羈押之
    必要者，得於期間未滿前，經法院依第101條或第101條之1
    之規定訊問被告後，以裁定延長之，刑事訴訟法第101條第1
    項第3款、第108條第1項分別定有明文。經查：
　㈠刑事訴訟法第101條、第101之1條中所謂「犯罪嫌疑重大」、
    「嫌疑重大」者，乃判斷是否羈押被告之前提要件，蓋若被
    告未有任何犯罪嫌疑，自無可能對其為羈押處分，而「羈押
    原因」乃具體規定在刑事訴訟法第101條第1項第1至3款、第
    101之1條第1項第1至11款，是犯罪嫌疑是否重大、有無羈押
    原因乃屬二事，不可不辨。查被告已坦承被訴之製造第二級
    毒品未遂犯行，並有相關證據可憑，自足認被告犯毒品危害
    防制條例第4條第6項、第2項之製造第二級毒品未遂罪之犯
    罪嫌疑重大，故原裁定此部分所認核與卷證資料相合，況原
    裁定未以被告犯罪嫌疑重大為由而認其有羈押之必要，抗告
    意旨此部分所指，即有誤會。
　㈡司法院釋字第665號所指以犯重罪作為羈押原因時，限縮須併
    存有逃亡或滅證之虞等羈押原因時，始得施予羈押；並同時
    肯認上開限縮併存之羈押原因，不必達到如刑事訴訟法第10
    1條第1項第1款、第2款所規定須有「客觀事實」足認為有逃
    亡或滅證之虞的要求，而以具有「相當理由」為已足。而所
    指足認有逃亡之虞之「相當理由」，其所要求程度，當毋需
    達到該規定第1款「逃亡或有事實足認有逃亡之虞」等獨立
    法定羈押事由所應具備者，俾各該法定羈押事由，不致形同
    具文而得各自發揮不同之規範功能。又所謂「相當理由」，
    係指非出於憑空臆測，凡依一般社會通念，足認為具有相當
    高蓋然性之可信度即可，良以重罪常伴有逃亡之高度可能係
    基本人性，倘一般正常之人，依其合理判斷，可認為該犯重
    罪嫌疑重大之人具有逃亡之相當或然率存在，即已該當「相
    當理由」之認定標準，不以達到充分可信或確定程度為必要
    。原裁定已敘明審酌被告已坦承犯行，及「又雖其（指被告
    ）本案屬未遂，然其所犯仍屬最輕本刑5年以上之重罪，且
    因所犯為製造第二級毒品，一旦成功流入市面，影響層面當
    非販賣可比，堪認其犯罪情節並非輕微，可預期將來量處之
    刑度非輕，衡情其逃匿以規避後續審判程序進行及刑罰執行
    之可能性亦隨之增加，客觀上有相當理由足認被告有畏刑而
    逃之虞」之旨。原裁定所為之認定核與一般常人之合理判斷
    相符，況依卷內證據資料所示，被告於警方上門搜索時本係
    在場，竟於共犯拖延時間不開門之際翻牆逃離現場，歷時1
    月20日後始為警拘提到案，已有事實足認被告有逃亡之虞，
    其程度自高於「相當理由」，堪認抗告人確有刑事訴訟法第
    101條第1項第3款規定之羈押原因。抗告意旨以其未遂犯且
    有自白減刑規定之適用為由，而認被告無逃亡之理由，係以
    自己之說詞，辯稱本件並無任何具體理由足以認定被告有逃
    亡之虞等語，尚無足採。
　㈢預防性羈押原因之所謂有反覆實施同一犯罪之虞，並不須有
    積極證據足認其確實準備或預備再為同一之犯罪，而僅須由
    其犯罪之歷程觀察，其於某種條件下已經多次犯下該條所列
    之罪行，而該某種條件現在正存在於被告本身或其前犯罪之
    外在條件並未有明顯之改善，而可使人相信在此等環境下，
    被告有可能再為同一犯罪之危險，即可認定有反覆實施該條
    犯罪之虞。亦即指依被告之素行及為同種類犯罪之次數，客
    觀上足以令人相信被告很有可能再次為之者，即為已足。查
    依本案查獲之製毒工廠乃具一定規模且有數人參與，已堪認
    被告與本案其他共犯間顯有製造大量第二級毒品之意，原裁
    定因認被告有反覆實施同一犯罪之虞，自屬有據。抗告意旨
    徒以被告無製毒技術及動機，而認其無再犯之虞，亦不足採
    。
　㈣所謂羈押必要性，除有刑事訴訟法第114條各款所列情形之一
    不得駁回者外，係由法院就具體個案，依職權衡酌是否有非
    予羈押顯難保全證據，或難以遂行訴訟程序者為依據。是羈
    押被告之目的，既在使追訴、審判或執行程序得以順利進行
    ，被告有無羈押之必要，法院自得就具體個案情節斟酌決定
    ，除被告犯罪嫌疑已屬重大外，自當基於訴訟進行程度、犯
    罪性質、犯罪實際情狀及其他一切情事，審慎斟酌有無保全
    或預防目的，依職權妥適裁量，俾能兼顧國家刑事追訴、刑
    罰權之順暢執行及人權保障。如就客觀情事觀察，法院羈押
    之裁定在目的與手段間之衡量，並無違反比例原則情形，即
    無違法或不當可言。查原裁定已敘明「考量被告所涉本案共
    同製造毒品罪為毒品案件之源頭，危害社會治安甚鉅，兼衡
    國家刑事司法權之有效行使、社會秩序及公共利益之維護、
    被告人身自由受限制之程度，認對被告維持羈押處分應屬適
    當、必要，且合乎比例原則，況為避免被告再犯，亦無從以
    具保等其他手段予以替代，而有繼續羈押之必要性」之旨，
    而被告與本案其他共犯所欲製造之第二級毒品甲基安非他命
    為政府嚴厲查禁之物，若其等順利製成甲基安非他命進而流
    入市面，將造成眾多人口吸食毒品，嚴重影響社會治安，遑
    論被告若逃亡而未到庭接受審判、執行甚至再行犯案，將影
    響司法公信力。基此，原裁定以被告之自白為據，並參酌卷
    內相關證據資料，就司法追訴之國家社會公益及社會安全法
    益，與被告人身自由之私益等節衡量審酌，認被告之羈押原
    因仍然存在，有繼續羈押之必要，而裁定延長羈押，經查並
    無違誤，難認有未妥適裁量，或違反比例原則等情。抗告意
    旨主張本案無羈押之必要性，無以憑信。
四、綜上所述，被告既有上述羈押事由，原裁定認原羈押被告之
    刑事訴訟法第101條第1項第3款、第101之1條第1項第10款之
    羈押原因仍然存在，且無從因具保、責付或限制住居等手段
    替代，為確保審理、執行程序之進行，仍有繼續羈押被告之
    必要，乃依法延長羈押，經核並無不當。從而，本件被告抗
    告意旨執上開情詞，指摘原裁定不當，為無理由，應予駁回
    。
據上論結，應依刑事訴訟法第412條，裁定如主文。
中　　華　　民　　國　　111 　年　　9 　　月　　5　　日
                  刑事第九庭    審判長法  官  莊崑山
                                      法  官  呂明燕
                                      法  官  林家聖
以上正本證明與原本無異。
不得再抗告。
中　　華　　民　　國　 111　　年　　9 　　月　　5 　　日
                                      書記官  王秋淑